臺灣臺南地方法院刑事判決　　　　　　　　　　　　　　　九十一年度訴字第七號
　　公　訴　人　臺灣臺南地方法院檢察署檢察官
　　被　　　告　丙○○
　　選任辯護人　鄭和傑律師
　　　　　　　　蘇新竹律師
　　　　　　　　謝依良律師
右列被告因偽造文書等案件，經檢察官提起公訴（九十年度偵字第一二六一六號），
，本院判決如左：
    主  文
丙○○共同連續行使明知為不實之事項，而使公務員登載於職務上所掌公文書，足以
生損害於公眾，處有期徒刑陸月，如易科罰金，以參佰元折算壹日。
    事  實
一、乙○○（另行審理）明知大陸地區人民丁○○（另以簡易判決處刑），只求進入
    台灣地區非法打工，不具真正結婚之意思，竟居中洽得台灣地區人民丙○○之同
    意，夥同前往大陸地區，乙○○、丙○○、丁○○三人共同基於使公務員登載不
    實文書及行使使公務員登載不實文書之概括犯意聯絡，而由丙○○與丁○○於欠
    缺結婚之真意下，於九十年八月十日在廣東省梅州市公證處辦理結婚，各取得廣
    東省梅州市發給之結婚證明書，並透過財團法人海峽交流基金會（以下簡稱海基
    會）之證明後，使丁○○取得形式上配偶之地位後，推由丙○○返回台灣後，於
    九十年九月十日持大陸地區出具之結婚證明書、海基會所出具之證明資料，前往
    丙○○戶籍所在地台南市安南區戶政事務所申辦其與丁○○之結婚登記，致使各
    該戶政事務所承辦戶籍登記之公務員，將此不實之事項，登載於職務上所掌之戶
    籍資料，足以生損害於戶政機關對於戶籍管理之正確性。並即持該結婚登記之戶
    籍謄本向內政部警政署入出境管理局申請丁○○以探親名義入境台灣而行使之，
    使該管公務員不知有偽，而登載於職務上所掌之申請書上，並發給中華民國台灣
    地區旅行證，致丁○○得以探親名義作掩飾，行使該不實登載之公文書，於九十
    年十月十一日入境台灣，足以生損害於內政部警政署入出境管理局對大陸人民入
    境台灣地區管理之正確性。丁○○入境台灣後，即與丙○○持前開結婚相關證明
    文件與戶籍登記資料及入出境許可證等不實資料，於九十年十月二十四日據以向
    丙○○戶籍所在地之台南市警察局第三分局安南派出所，申請辦理流動人口登記
    ，致使各該承辦流動人口登記之員警將此不實資料，登載於所掌「流動人口登記
    聯單」公文書上，足以生損害於警察機關對於流動人口管理之正確性。嗣丁○○
    於九十年十月二十九日下午十五時許，以行動電話向台南縣警察局永康分局永康
    派出所報案自首其係以假結婚名義來台之大陸女子，而查獲上情。
二、案經台南縣警察局永康分局報請台灣台南地方法院檢察署檢察官偵查起訴。
    理  由
一、訊據被告丙○○矢口否認右揭犯行，辯稱我因為年紀大了想要結婚，才會委託同
    案被告乙○○到大陸地區尋找結婚對象，與同案被告丁○○是真結婚，丁○○來
    台後，我親往接機，並將她安置在台南縣永康市公司住處一直到九十年十月十六
    日左右，地址忘了，後來發現她並非清白女子，而將她趕出去，並向乙○○理論
    要取回迎娶丁○○相關花費，乙○○有說丁○○被趕走後有去找他云云。
二、經查：
（一）右開事實，業據同案被告丁○○於本院審理時坦承伊係以結婚之方法來台灣找
      工作等語綦詳（見本院九十一年四月十日訊問筆錄）。並有台南市安南區安南
      戶政事務所九十年十二月十一日南安戶三字第八一三六號函所附被告丙○○、
      丁○○結婚登記申請書、大陸地區公證書、結婚證書、海基會證明書、戶籍謄
      本（見偵查第五十四頁至五十九頁）及中華民國台灣地區旅行證、流動人口登
      記聯單（均見警訊卷）各一份附卷可稽。
（二）被告既於偵查中辯稱：「丁○○是我接機的﹕﹕我接她回來後就將她接回興中
      街七十三號居，她每天跟我吵聘金的事，直到辦好流動戶口後，我就把她趕出
      門」、「不曉得丁○○的行動電話由何人提供，不是我提供的。」，於本院復
      辯稱：「接機後就把丁○○帶回永康公司住處一直到十月十六日、十七日」等
      語。被告所辯果若屬實，足見被告對丁○○尚稱重視體貼，惟查，門號000
      0000000為丁○○自九十年十月十一日入境後幾乎天天使用之行動電話
      ，此有通聯紀錄一份在卷可憑，被告為丁○○在台託付終身之惟一親屬，竟對
      於上開電話係由何人提供一節，毫無所悉﹖再者，被告於偵查中自承：「我在
      八月初拿十五萬元現金給乙○○，隔了十幾天乙○○帶我去大陸，第一次見到
      丁○○，但在大陸沒有與發生性關係」等語。則被告既思年長想要結婚，並付
      出代價迢迢尋找對象，惟觀諸被告係於九十年七月十五日跟隨同案被告乙○○
      出國，乙○○先於同年七月二十五日返國，被告則於同年八月十日與丁○○在
      大陸地區辦理公證結婚及登記，竟未沈浸新婚喜悅，旋即於隔日即同年八月十
      一日獨自返台，殊難令人理解，此有國人入出境端末端查詢報表二份附卷可憑
      （見警訊卷），況被告自七月十五日至八月十日均身在大陸，乙○○則於七月
      二十五先行返台，則被告如何能於八月初交付相關仲介費用十五萬元給乙○○
      ﹖又被告既然慎重其事與丁○○結婚，覓得美眷歸來，如此終身大事，當稟報
      父母獲得祝福，然被告竟自承未讓丁○○與父母見面，亦與常理違背。
（三）被告雖提出丁○○信件三份，並辯稱係發現丁○○在大陸已結婚生子，氣憤之
      下，才將丁○○趕出去，復舉證人周勳、王吉雄、吳家禎到庭證稱被告曾介紹
      丁○○為其新婚妻子與渠等認識云云。惟查：１、被告果係發現丁○○寫回大
      陸之家書透露已婚生子之訊息，深覺受騙，而將丁○○趕出去，則此等悖於誠
      信之重大打擊，必定縈繞被告腦海，惟被告在偵查中卻未提出此等事由，而僅
      輕描淡寫辯稱係不堪丁○○索討聘金云云，異於常理。２、被告既稱丁○○與
      其同住至九十年十月十六、十七日，則觀諸卷附丁○○家書為十月十五日書寫
      ，所留台灣地址為「台南市○○○○街二一號」，此時丁○○均與被告同居，
      則該地址從何而來﹖被告竟毫無所悉，實難想像。況上開家書係丁○○寫完後
      委託乙○○郵寄，該崇善路地址亦為乙○○提供一節，復據丁○○供述甚詳，
      查丁○○為甫來台之大陸女子，對於台南街路名稱當屬陌生，如何得知崇善路
      地址﹖而其家書共三封，或給母親，或給小孩，或給友人，思親之情充滿字裡
      行間，當係急於寄出傳達家人，且如被告果為其配偶，丁○○對此情事隱瞞已
      屬不及，亦不至於放置家中遭被告查獲，故丁○○所稱上開家書係寫完後委託
      乙○○郵寄，而崇善路地址為乙○○提供一節為可採信。３、至於證人戊○○
      為曾居住上開崇善路地址之人，其與丁○○雖於九十年十月二十日同遭台南市
      警察局第四分局中正派出所警員盤查後帶回訊問，此有中正派出所工作紀錄簿
      附於本院卷可憑，惟證人戊○○於本院證稱伊與丁○○係在台南市○○路「中
      國龍遊戲場」認識，已認識一星期左右，但不知丁○○是大陸女子，與丁○○
      也不熟悉，崇善路住所伊祇租二、三個月等語。則戊○○與丁○○既係泛泛之
      交，丁○○如何得知戊○○臨時居住之處所，而將在台聯絡住址設於該處﹖顯
      然該住址並非戊○○提供。４、核對被告於本院陳述伊於十月十六、十七日即
      將丁○○趕出，及同案被告乙○○於警訊稱丁○○被趕出後住在永康市○○街
      三、四天後，甲○○始進住同址六、七日，同月二十九日被警查獲等情，可以
      得知，丁○○在九十年十月二十日之前已與被告分開，則被告於本院辯稱丁○○於九十年十月二十日當天尚與其居住並告訴伊要到外面訪友遊玩云云，顯係
      虛構。又丁○○於九十年十月二十日為警盤查，除聯絡名義上配偶即被告前來
      領回一途外，別無他法，尚難以此認為被告與丁○○確為同居夫妻。再者，丁○○既於十月十六日左右即遭被告趕出而分手，則其二人復於同年月二十四日
      辦理流動人口登記，此有流動人口登記聯單可憑，益徵係臨時安排，被告顯非
      丁○○之親密配偶至為明確。５、證人吳吉雄於本院證稱伊與被告曾為同事關
      係，被告曾介紹其大陸妻子丁○○給伊認識云云。惟查，證人吳吉雄與被告並
      非朋友而已，其為被告母親之同居人，業據被告於偵查中供明（見偵查卷第三
      十五頁），且被告戶籍與丁○○來台登記之居所，均與戶長即證人吳吉雄之戶
      籍地相同，此有戶籍謄本及流動人口登記聯單附卷可稽，足見證人吳吉雄與被
      告關係匪淺，其證詞顯有隱瞞而難採信。６證人周勳雖證稱有出租房屋給被告
      ，且看過丁○○一次，但並不清楚其二人有無住在一起等語，準此，尚難認被
      告與美紅確係結婚同居之事實。７、證人吳家禎雖證稱有在永康被告住的地方
      看過丁○○云云，惟查，被告究與丁○○住在何址，並非難記之事，但被告先
      於偵查中稱係住在興中街七十三號，於本院審理時又稱永康公司，住址忘了，
      嗣經本院再於審理後階段時又改稱永康市，詳細住址不記得，路名也不記得，
      我們住在永康約一、二個月等語，言詞閃爍，且被告既於九十年十月十六日左
      右即將丁○○趕出，即令二人果有同住之事實，亦僅十餘天而已，焉會在本院
      出現同住永康約一、二個月之供述，顯係杜撰混淆所致。尚難僅以證人吳家禎
      之證詞即認被告與丁○○係真結婚。
（四）綜上所述，被告所辯均違常理，而依相關證據，足認同案被告丁○○之自白與
      事實相符，被告所辯，不足採言。本件事證明確，被告犯行，可以認定。
三、核被告所為，係犯刑法第二百十六條、第二百十四條行使使公務員登載不實文書
    罪。被告與丁○○、乙○○間有犯意聯絡及行為分擔，為共同正犯。被告先後多
    次行使使公務員登載不實文書犯行，時間緊接，所犯為構成要件相同之罪名，顯
    係基於概括犯意反覆為之，應依連續犯規定論以一罪，並加其刑。被告使公務員
    登載不實之低度行為，為行使之高度行為所吸收，不另論罪。被告使內政部警政
    署入出境管理局及台南市警察局第三分局安南派出所為不實登載暨其行使部分，
    雖未據公訴人論及，惟與已起訴部分有連續犯裁判上一罪關係，本院自得併予審
    理。爰審酌被告否認犯行，並無悔意，以假結婚手法使大陸地區人民進入台灣之
    手法，形成國內治安敗壞之潛在危險及其他一切情狀，量處被告如主文所示之刑
    ，並諭知易科罰金之折算標準，以示懲儆。
據上論斷，應依刑事訴訟法第二百九十九條第一項前段，刑法第二十八條、第五十六
條、第二百十六條、第二百十四條、第四十一條第一項前段，罰金罰鍰提高標準條例
第一條前段、第二條，判決如主文。
中      華      民      國      九十一      年      八    月    十四    日
                                  臺灣臺南地方法院刑事第四庭
                                          法  官  簡慧娟
右正本證明與原本無異。
如不服本判決，應於判決送達後十日內，向本院提出上訴狀。
                                          書記官  黃國晉
中      華      民      國      九十一      年      八    月    十四    日
附錄本案論罪科刑法條全文：
中華民國刑法第二百一十六條
 (行使偽造變造或登載不實之文書罪)
行使第二百十條至第二百十五條之文書者，依偽造、變造文書或登載不實
事項或使登載不實事項之規定處斷。
中華民國刑法第二百一十四條
 (使公務員登載不實罪)
明知為不實之事項，而使公務員登載於職務上所掌之公文書，足以生損害
於公眾或他人者，處三年以下有期徒刑、拘役或五百元以下罰金。
